臺灣高雄地方法院刑事判決　　　　　　　 96年度訴字第932號
公　訴　人　臺灣高雄地方法院檢察署檢察官
被　　　告　甲○○
上列被告因違反毒品危害防制條例案件，經檢察官提起公訴（96
年度毒偵字第721 、1072號）及移送併案審理（96年度毒偵字第
1540號），合議庭裁定由受命法官獨任依簡式審判程序審理，本
院判決如下：
    主  文
甲○○施用第一級毒品，累犯，處有期徒刑壹年；又施用第二級
毒品，累犯，處有期徒刑肆月；應執行有期徒刑壹年貳月。
    事  實
一、甲○○前於民國90年間因犯施用毒品案件，經本院裁定送觀
    察勒戒後，認有繼續施用毒品之傾向，再裁定送強制戒治，
    期間經停止戒治、撤銷停止戒治處分後，於92年5 月25日執
    行完畢釋放。又前因施用毒品案件，經本院分別判處有期徒
    刑8 月、4 月，應執行有期徒刑10月確定，於94年6 月9 日
    縮刑期滿執行完畢出監。詎仍不知悔改，明知海洛因、甲基
    安非他命分別係業經公告，列為毒品危害防制條例第二條第
    二項第1 、2 款之第一、二級毒品，均不得非法持有、施用
    ，其仍於前揭強制戒治執行完畢釋放後5 年內之95年11月30
    日14時26分許（即第1 次為警採尿之時）回溯24小時內之某
    個時點起至96年1 月22日20時10分許（即第3 次為警採尿之
    時）回溯24小時內之某時止，基於反覆延續施用第一級毒品
    海洛因之集合犯意，於高雄市○○區○○路23巷3 號住處內
    ，以針筒注射之方式，施用第1 級毒品海洛因多次；另基於
    施用第二級毒品甲基安非他命之犯意，於95年11月30日14時
    26分許（即第1 次為警採尿之時）回溯24小時內之某個時點
    ，以將甲基安非他命置於鋁箔紙上燒烤之方式，於上開住處
    施用第二級毒品甲基安非他命1 次，嗣先後於下列時地為警
    查獲：
  (一)甲○○因係高雄市政府警察局鼓山分局列管之毒品調驗人口
    ，經通知於95年11月30日14時26分許到場採集尿液送驗後，
    乃呈現第一級毒品海洛因及第二級毒品甲基安非他命代謝後
    之陽性反應，而發現上情。
  (二)於95年12月24日17時10分許，因另涉機車竊盜案件為警查獲
    ，嗣經同意為警採集其尿液送驗後，乃呈現第一級毒品海洛
    因陽性反應，而發現上情。
  (三)於96年1 月22日19時20分許，在高雄市○○區○○路23巷1
    號前因騎乘機車未戴安全帽，遭警攔檢盤查，並經其同意為
    警採集其尿液送驗後，乃呈現第一級毒品海洛因陽性反應，
    始知上情。
二、案經高雄市政府警察局鼓山分局移送台灣高雄地方法院檢察
    署檢察官偵查起訴及移送併案審理。
    理  由
一、本件被告甲○○所犯為死刑、無期徒刑或最輕本刑為三年以
    上有期徒刑以外之罪，其於準備程序中就被訴事實為有罪之
    陳述，經法官告知簡式審判程序之旨，並聽取公訴人之意見
    後，依刑事訴訟法第273 條之1 第1 項規定，合議庭裁定由
    受命法官獨任進行簡式審判程序，合先敘明。
二、上揭犯罪事實，業據被告於本院審理中坦承不諱，且查：
  (一)被告3 次到案後，同意為警採集之尿液（編號分別為E318、
    E346、E035），經分別送請高雄市立凱旋醫院及以氣相層析
    質譜儀法檢驗後，第1 次係呈第一級毒品海洛因代謝後嗎啡
    及第二級毒品甲基安非他命之陽性反應（FM2 部分，因係屬
    第三級毒品，核與本案無關，爰不併予審究）、第2 、3 次
    均呈第一級毒品海洛因代謝後嗎啡之陽性反應等情，有該院
    95年12月13日檢體編號E318號、96年1 月2 日檢體編號E346
    、96年1 月29日檢體編號E035號濫用藥物尿液檢驗報告計3
    紙在卷可稽。
  (二)另被告前因施用毒品案件，經本院裁定送強制戒治後，於92
    年5 月25日戒治期滿執行完畢出所，有臺灣高等法院被告前
    案紀錄表、被告刑案資料查註紀錄表各1 份在卷可稽，其於
    上開強制戒治執行完畢後5 年內，再分別施用第一級毒品海
    洛因、第二級毒品甲基安非他命，依93年1 月9 日修正施行
    之毒品危害防制條例規定，應予以論罪科刑。
三、論罪科刑：
  (一)按刑事法若干犯罪行為態樣，本質上原具有反覆、延續實行
    之特徵，立法時既予特別歸類，定為犯罪構成要件之行為要
    素，則行為人基於概括之犯意，在密切接近之一定時、地持
    續實行之複次行為，倘依社會通念，於客觀上認為符合一個
    反覆、延續性之行為觀念者，於刑法評價上，即應僅成立一
    罪。學理上所稱「集合犯」之職業性、營業性或收集性等具
    有重複特質之犯罪均屬之，例如經營、從事業務、收集、販
    賣、製造、散布等行為概念者均是（最高法院95年度台上字
    第1079號裁判意旨參照）。而毒品危害防制條例第2 條第1
    項規定的毒品，原即具有成癮性，毒品危害防制條例所規定
    之施用毒品行為，衡諸施用毒品者之吸食慣性及社會常情，
    本即具有毒品成癮而反覆施用之性質，又該條例既依成癮性
    、濫用性及對社會危害性而將毒品分為四級，且僅規定處罰
    施用第一、二級毒品，足見毒品危害防制條例所處罰施用第
    一、二級毒品，其構成要件之行為要素係具有成癮、濫用之
    反覆、延續實行，依社會通念於客觀上乃符合一個反覆、延
    續性之行為觀念，而屬於集合犯。經查：本案被告施用第一
    級毒品海洛因之犯行頻繁、持續進行，在時空上，確具密接
    關係，則被告之施用第一級毒品海洛因犯行，顯係出於反覆
    、延續施用該種毒品之單一行為決意即明，從而在行為概念
    上，應均評價認係包括一罪之集合犯，較符合社會通念，也
    較為合理。
  (二)核被告於前開時地，分別施用海洛因、甲基安非他命之行為
    ，係分別犯該條例第10條第1 項、第2 項之施用第一級毒品
    罪、施用第二級毒品罪。被告分別持有第一、二級毒品海洛
    因、甲基安非他命，嗣分別進而施用之，持有之低度行為應
    為施用之高度行為所吸收，不另論罪。其所犯上開二罪名，
    犯意各別，罪名有異，應分論併罰；被告前因上開案件受上
    開有期徒刑宣告，於94年6 月9 日期滿執行完畢，有上開臺
    灣高等法院被告前案紀錄表在卷可稽，其於上開徒刑執行完
    畢後5 年內故意再犯本件有期徒刑以上之2 罪，均為累犯，
    應依刑法第47條第1 項規定加重其刑。爰審酌被告前已有施
    用毒品之不良素行，歷經觀察勒戒、強制戒治猶施用之，顯
    見其戒毒意志不堅，本不宜寬貸，惟念其施用毒品乃自戕一
    己之身體健康，對社會造成之危害尚非直接鉅大，且犯後終
    知能坦承犯行，態度良好，又為輕度左下肢肢障人士，有全
    民健康保險卡在卷可稽等一切情狀，分別量處如主文所示之
    刑，並定其應執行之刑，以期自新。
  (三)末檢察官雖僅就95年11月30日14時26分許（即第1 次為警採
    尿之時）回溯24小時內之某個時點起至95年12月24日某時（
    即第2 次為警查獲之犯行）止施用第一級毒品海洛因多次之
    犯行起訴，然被告自95年12月24日某時許以後至96年1 月22
    日20時10分許（即第3 次為警採尿之時）回溯24小時內之某
    時止持續施用第一級毒品海洛因部分（即移送併辦部分），
    與本案施用第一級毒品海洛因犯行，既然有集合犯之實質上
    一罪關係，自為起訴效力所及，本院自應併予審究，附此敘
    明。
據上論斷，應依刑事訴訟法第273 條之1第1項、第299條第1項前
段，毒品危害防制條例第10條第1 項、第2 項、刑法第11條前段
、第47條第1 項，第51條第5 款，判決如主文。
本案經檢察官陳俊秀到庭執行職務。
中     華     民     國    96   年    3     月   30   日
                    刑事第七庭  法 官  蔡川富
右正本證明與原本無異。
如不服本判決，應於判決送達後10日內，向本院提出上訴狀。
中     華     民     國    96   年    3     月   30   日
                                書記官 王治華
附錄本案論罪科刑法條全文
毒品危害防制條例第10條
施用第1級毒品者，處6月以上5年以下有期徒刑。
施用第2級毒品者，處3年以下有期徒刑。
